【裁判字號】    96,訴,2924
【裁判日期】    970911
【裁判案由】    毒品危害防制條例等
【裁判全文】
臺灣板橋地方法院刑事判決              96年度訴字第2924號
公  訴  人  臺灣板橋地方法院檢察署檢察官
被      告  甲○○
                     (現羈押.
選任辯護人  鄭文龍律師
            蔡碧家律師
上列被告因違反毒品危害防制條例案件，經檢察官提起公訴（96
年度偵字第9633、11526 、11058 、12708 、14742 號），本院
判決如下：
    主  文
甲○○幫助販賣第一級毒品，處有期徒刑柒年拾月。
    事  實
一、甲○○與乙○○（另審結）原係男女朋友，渠等明知海洛因
    、安非他命分係毒品危害防制條例第2 條第2 項第1 款及第
    2 款所規定之第一級及第二級毒品，不得非法販賣，乙○○
    竟基於販售海洛因、安非他命以營利之犯意，於民國95年11
    月間某日，以不詳代價，向不詳姓名、年籍之人同時販入海
    洛因及安非他命後，分裝成每包0.05、0.1 或0.2 公克不等
    重量之包裝。
  (一)乙○○承上開販賣毒品以營利之犯意，於95年11月間某日，
    因丁○○撥打乙○○所使用之門號0000000000號行動電話，
    聯繫乙○○有關購買安非他命事宜，雙方乃議定以每包0.05
    公克新台幣（下同）500 元之價格成交。乙○○遂指示甲○○轉交分裝備妥之安非他命予丁○○，甲○○明知上情，仍
    基於幫助販賣第二級毒品之犯意，依乙○○上開指示，於同
    日不詳時間，在臺北縣蘆洲市○○路全國電子專賣店前，將
    乙○○所交付安非他命1 包代為轉交丁○○，並由甲○○代
    乙○○收取販毒價款。
  (二)96年3 月間某日，丙○○撥打乙○○所使用之門號00000000
    00號行動電話，聯繫乙○○有關購買海洛因事宜，雙方議定
    以每包（重量不詳）500 元之價格成交後，乙○○復指示甲○○轉交分裝備妥之海洛因予丙○○，甲○○明知上情，仍
    基於幫助販賣第一級毒品之犯意，依乙○○上開指示，於同
    日不詳時間，在臺北縣蘆洲市上址，將乙○○所交付海洛因
    1 包代為轉交丙○○。
二、嗣於96年4 月24日14時許，經警持搜索票至臺北縣蘆洲市○○○路130 之1 號10樓執行搜索，當場查獲甲○○，並扣得
    安非他命1 大包（毛重29.65 公克）、安非他命11中包（共
    計毛重13.02 公克）、安非他命11小包（共計毛重3.7 公克
    ）、海洛因6 包（共計毛重5.72公克）、電子秤1 臺、大分
    裝袋1 包、小分裝袋3 包、分裝工具3 支、帳冊1 本、電話
    簿2 本、行動電話5 具（門號分別為0000000000、00000000
    00、0000000000、0000000000、0000000000）、現金368000
    元等物。復於96年5 月10日14時50分許，在臺北縣三重市○○街121 巷2 號5 樓3 室查獲乙○○，並扣得安非他命4 包
    （共計毛重35.76 公克）、海洛因2 包（共計毛重5.07公克
    ）、電子磅秤1 臺、分裝袋1 號袋100 個、分裝袋0 號袋
    250 個、行動電話3 具（門號分別為0000000000、00000000
    00、0000000000）、現金6300元等物。
三、案經臺北市政府警察局報請臺灣板橋地方法院檢察署檢察官
    偵查起訴。
    理  由
一、證據能力部分：
    按被告以外之人於審判外之言詞或書面陳述，除法律有規定
    者外，不得作為證據，刑事訴訟法第159 條第1 項定有明文
    。而被告以外之人於偵查中向檢察官所為之陳述，除顯有不
    可信之情況者外，得為證據，則為同法第159 條之1 第2 項
    所明定。經查證人丙○○、丁○○於偵查中具結向檢察官所
    為陳述，雖係被告甲○○以外之人於審判外之陳述，然於本
    案並無不可信之情況，自有證據能力。
二、認定犯罪事實之證據及理由：
    上揭事實，業據被告甲○○於本院審理時坦承不諱（本院97
    年8 月22日審判筆錄第4 、7 頁），其自白曾為乙○○轉交
    毒品部分，復經證人丙○○、丁○○於偵查中結證明確（96
    年度偵字第9633號偵查卷第168 、203 頁）。此外，並有通
    訊監察譯文表在卷可參及安非他命1 大包（毛重29.65 公克
    ）、安非他命11中包（共計毛重13.02 公克）、安非他命11
    小包（共計毛重3.7 公克）、海洛因6 包（共計毛重5.72
    公克）、電子秤1 臺、大分裝袋1 包、小分裝袋3 包、分裝
    工具3 支、帳冊1 本、電話簿2 本、行動電話5 具（門號分
    別為0000000000、0000000000、0000000000、0000000000、
    0000000000）、現金368000元等物（96年4 月24日在被告甲○○處查獲部分），暨安非他命4 包（共計毛重35.76 公克
    ）、海洛因2 包（共計毛重5.07公克）、電子磅秤1 臺、分
    裝袋1 號袋100 個、分裝袋0 號袋250 個、行動電話3 具（
    0000000000、0000000000、0000000000）、現金6300元等物
    （96年5 月10日在共同被告乙○○處查獲部分）扣案可資佐
    證。而前述扣案海洛因6 包（共計毛重5.72公克）經以化學
    呈色法、氣相層析質譜儀分析法鑑定結果，均含海洛因成分
    ，合計淨重4.63公克（空包裝總重1.56公克），純度34.60%
    ，純質淨重1.60公克，有法務部調查局96年6 月8 日調科壹
    字第09623049780 號鑑定書在卷足稽（96年度偵字第11526
    號偵查卷第138 頁）；扣案海洛因2 包（共計毛重5.07公克
    ）經以化學呈色法、氣相層析質譜儀分析法鑑定結果，均含
    海洛因成分，合計淨重4.45公克（空包裝總重0.71 公 克）
    ，純度55.11%，純質淨重2.45公克，有法務部調查局96年6
    月19日調科壹字第09623052580 號鑑定書在卷足稽（96年度
    偵字第12708 號偵查卷第200 頁）；另扣案疑似安非他命白
    色晶體4 包，經隨機抽取鑑定，檢出甲基安非他命成分，亦
    有內政部警政署刑事警察局96年6 月13日刑鑑字第09600808
    60號鑑定書影本附卷足考（96年度偵字第12708 號偵查卷第
    187 頁），俱徵被告甲○○前揭不利於己之自白與事實相符
    。再以：
  (一)本件被告甲○○所涉販賣海洛因部分，係丙○○撥打乙○○
    所使用之門號00000000 00 號行動電話，與其親自交易，被
    告甲○○曾幫乙○○轉交毒品1 、2 次，業據證人丙○○於
    偵查中結證屬實（96年度偵字第9633號偵查卷第168 頁），
    惟證人對於被告甲○○所涉犯行之具體時間並未明確證述，
    公訴意旨亦未指明被告甲○○所涉上開犯行之次數，依罪疑
    唯輕原則，應認被告甲○○僅代乙○○轉交海洛因予丙○○
    1 次。
  (二)又證人丁○○於偵查中結證稱，曾與乙○○交易毒品十多次
    ，每次均為被告甲○○交付毒品及收取金錢（96年度偵字第
    9633號偵查卷第203 頁），惟對於具體時間並未明確證述，
    而公訴意旨亦僅泛稱被告甲○○係自95年11月間某日起，在
    臺北縣蘆洲市○○○路與三民路口、蘆洲市○○路上之全國
    電子專賣店及7-11便利商店前等處，以每0.05公克500 元之
    價格販售安非他命予丁○○，並未指明其具體之時間、特定
    之次數，且遍查全卷資料，除證人丁○○上開證述之供述證
    據外，尚無足以佐證被告甲○○多次交付安非他命予丁○○
    之積極證據，則依罪疑唯輕原則，應為有利被告甲○○之認
    定，即認被告甲○○僅代乙○○轉交安非他命予丁○○1次
    。
  (三)綜上，本案事證明確，被告甲○○犯行堪予認定。
三、論罪科刑部分：
  (一)按海洛因、安非他命分屬毒品危害防制條例第2 條第2 項第
    1 、2 款規定之第一、二級毒品，核被告甲○○所為，係犯
    刑法第30條第1 項及毒品危害防制條例第4 條第1 項、第2
    項之幫助販賣第一級、第二級毒品罪。公訴意旨認被告甲○○係犯同條例第4 條第1 項、第2 項之販賣第一級、第二級
    毒品罪，惟按：
    1.毒品危害防制條例之立法目的，乃特別為防制毒品危害，
      藉以維護國民身心健康，進而維持社會秩序，俾免國家安
      全之陷於危殆。其中第4 條第1 項對於販賣第一級毒品者
      ，所處死刑、無期徒刑之法定刑規定，係本於特別法嚴禁
      毒害之目的而為之處罰，乃維護國家安全、社會秩序及增
      進公共利益所必要，無違憲法第23條之規定，與憲法第15
      條亦無牴觸，固據司法院釋字第476 號解釋在案。惟販賣
      毒品罪之歸責基礎，在於販毒者將毒品置於購毒者之支配
      範圍內，致不僅危害購毒者之身體、健康法益，亦危及社
      會秩序、國家安全，故於解釋、適用上開條文規定時，應
      考量其規範目的、行為型態、交易結構，庶免執簡失平、
      苛刑失衡，致生用法失當之弊。
    2.本件係共同被告乙○○自行向不詳人士販入毒品，並與丙○○、丁○○直接議定有關毒品交易之重要內容，就所販
      售海洛因、安非他命之數量、金額及交易時間、地點等重
      要事項，與渠等達成意思合致，再由被告甲○○轉交毒品
      。準此，就販賣毒品罪之歸責基礎而言，係因乙○○之販
      入行為，致生將毒品置於購毒者支配範圍內之危險；就行
      為型態而言，乙○○係居於販入毒品及聯繫、接洽購毒者
      之支配地位，並形成毒品流入市場之主要因素；就交易結
      構而言，乙○○係購毒者所認知之交易對象，並主導、決
      定構成毒品買賣之重要條件，其屬販賣毒品罪之處罰對象
      ，自無疑義。
    3.至被告甲○○與乙○○間，並無積極證據足認有販售毒品
      之犯意聯絡，就主觀犯意而言，原難科以販賣毒品罪之刑
      責。再以，被告甲○○僅係依乙○○之指示，將乙○○已
      販入並支配之海洛因、安非他命等毒品，代為轉交向游某
      購毒之丙○○、丁○○等人，被告甲○○既非毒品交易之
      主體，亦無支配毒品交易條件之實力，核其法律上地位，
      僅屬輔助乙○○履行非法債務之使用人，顯與乙○○所涉
      販賣第一級、第二級毒品之犯罪構成要件行為有間，如僅
      因其受乙○○指示而擔負轉交毒品或收取款項之附隨角色
      ，即認屬構成要件之行為，而須同負販賣毒品之嚴厲刑責
      ，自易流於以簡易公式詮釋法律而失其平，適用嚴刑未加
      區分而失其衡，導致認事用法顯失妥當之結果，應非立法
      本意。故被告甲○○所為，僅構成幫助販賣毒品罪。
    4.又販賣毒品罪，並不以販入後復行賣出為構成要件，只要
      以營利之目的，將毒品購入或賣出，有一於此，其犯罪即
      屬完成，惟如販入後復行賣出一次，亦僅成立一販賣罪，
      並非認有二次之犯罪行為，最高法院96年度台上字第416
      號判決意旨足資參酌。準此：
      本件係乙○○基於販售毒品海洛因、安非他命以營利之
        犯意，先向不詳人士同時販入海洛因及安非他命，既經
        本院認定如上，則乙○○以營利之目的，同時販入海洛
        因及安非他命之時，其所涉販賣毒品罪即屬完成；且乙○○以一行為販入第一級毒品海洛因、第二級毒品安非
        他命之行為，乃以一行為同時觸犯二罪名，為想像競合
        犯，原應依刑法第55條規定，從一重之販賣第一級毒品
        罪處斷。
      至乙○○販入後復行第一次賣出之行為，業包括於原所
        成立之犯行，僅成立一販賣毒品罪。而被告甲○○係依
        乙○○之指示，代為轉交毒品予向乙○○購毒之丙○○
        、丁○○等人各1 次，復經本院認定如上，又因公訴意
        旨就被告甲○○之行為並未指明特定、具體之時間，尚
        無從排除被告甲○○所幫助販賣之毒品係乙○○販入後
        所第一次賣出者之情形，則依罪疑有利被告原則，被告
        甲○○上開幫助犯行，應認係乙○○販入上開毒品後復
        為第一次賣出犯行之幫助犯，自應論以幫助販賣第一級
        、第二級毒品罪。再以，乙○○上開販入行為既原應論
        以販賣第一級毒品罪，業如上述，則被告甲○○上開幫
        助犯行亦應從一重論以幫助販賣第一級毒品罪。被告甲○○因幫助乙○○販賣海洛因、安非他命而持有第一級
        、第二級毒品之低度行為，為其幫助販賣之高度行為所
        吸收，均不另論罪。
    5.從而，公訴意旨認被告甲○○與乙○○為販賣第一級、第
      二級毒品罪之共同正犯，容有未洽。
  (二)被告甲○○基於幫助之故意，而為犯罪構成要件以外之行為
    ，為幫助犯，依刑法第30條第2 項規定，減輕其刑。末查，
    被告甲○○所犯幫助販賣第一級毒品罪之法定刑為死刑或無
    期徒刑，處無期徒刑者，得併科1000萬元以下罰金，惟被告
    甲○○為本件犯行時甫成年未久，涉世未深，社會經驗不足
    ，其因與年長5 歲之共同被告乙○○交往，進而同居，行為
    舉止沾染惡習，深陷毒品泥淖而無法自拔，復因依同居人乙○○之指示行事而觸法，其本人並未獲得實質利益，依其情
    節，客觀上顯可憫恕，本院認倘科以最低刑度，仍嫌過苛，
    有失立法本旨，酌依刑法第59條規定減輕其刑，並與幫助犯
    遞減輕之。爰審酌海洛因、安非他命具有高度成癮性，戒解
    不易，嚴重危害國人身心健康，為國法所厲禁，被告甲○○
    明知海洛因、安非他命係毒品危害防制條例所列管之毒品，
    仍幫助共同被告乙○○販售之，藐視公共規範，應予非難，
    兼衡被告甲○○之素行、智識程度，及其犯罪之動機、目的
    、手段，暨於審理中坦承犯行、俱見悔意之態度等一切情狀
    ，量處如主文所示之刑。
  (三)如事實欄二所示物品，係乙○○違反毒品危害防制條例案件
    所查扣，另行宣告沒收，附此說明。
據上論斷，應依刑事訴訟法第299 條第1 項前段，毒品危害防制
條例第4 條第1 項、第2 項，刑法第11條、第30條第1 項前段、
第2 項、第55條、第59條，判決如主文。
本案經檢察官楊大智到庭執行職務。
中    華    民    國    97    年    9     月    11    日
                        臺灣板橋地方法院刑事第三庭
                            審判長法  官  許政賢
                                  法  官  吳冠霆
                                  法  官  廖怡貞
上列正本證明與原本無異。
如不服本判決，應於判決送達後10日內敘明上訴理由，向本院提
出上訴狀 (應附繕本) ，上訴於臺灣高等法院。其未敘述上訴理
由者，應於上訴期間屆滿後20日內向本院補提理由書「切勿逕送
上級法院」。
                                  書記官  周百川
中    華    民    國    97    年    11    月    17    日
附錄本案論罪科刑法條全文：
毒品危害防制條例第4 條
製造、運輸、販賣第一級毒品者，處死刑或無期徒刑；處無期徒
刑者，得併科新臺幣1000萬元以下罰金。
製造、運輸、販賣第二級毒品者，處無期徒刑或7 年以上有期徒
刑，得併科新臺幣700 萬元以下罰金。
製造、運輸、販賣第三級毒品者，處5 年以上有期徒刑，得併科
新臺幣五百萬元以下罰金。
製造、運輸、販賣第四級毒品者，處3 年以上10年以下有期徒刑
，得併科新臺幣300 萬元以下罰金。
製造、運輸、販賣專供製造或施用毒品之器具者，處1 年以上7
年以下有期徒刑，得併科新臺幣100 萬元以下罰金。
前五項之未遂犯罰之。


司法院資訊處製作；財團法人民間司法改革基金會備份。
